【裁判字號】    92,交聲,379
【裁判日期】    921225
【裁判案由】    違反道路交通管理處罰條例聲明異議
【裁判全文】
臺灣桃園地方法院交通事件裁定                    九十二年度交聲字第三七九號
     原處分機關交通部公路總局台北區監理所
     異  議  人
     即受處分人 甲○○
右列異議人因違反道路交通管理處罰條例案件，對於交通部公路總局台北區監理所中
華民國九十二年八月五日北監自裁字裁四○－ＺＤ0000000號、北監自裁字裁
四○－ＺＤ0000000號違反道路交通管理事件裁決書所為之處分聲明異議，本
院裁定如左：
    主  文
異議駁回。
    理  由
一、聲明異議意旨略以：「：本人（異議人甲○○）至中壢監理站更換行照始得知有
    二筆交通違規（ＺＤ0000000號、ＺＤ0000000號）且已經所謂公
    示送達，而逕行裁為高罰，本人為此深不以為然，故而向台北區監理所申訴，但
    日前回函竟說明申訴時間已逾公示送達生效日，又敘明本案已繳清結案，真使本
    人莫明奇妙，為此本人再次提出三點聲明：一、本人從未收到該二筆違規通知書
    （於台北區監理所回函文中證明未送達到），如何得知有該二筆違規，又如何提
    出申訴？二、所謂『公示送達』經本人詢問律師查證行政程序法第七十四條、第
    七十八條認為台北區○○○○○道公路警察局皆有行政送達瑕疵之嫌。三、本人
    為趕辦更換逾期行照，聽從中壢監理站人員指示先行繳納該二筆罰鍰再提出申訴
    ，竟被歸為繳清結案完畢。綜合以上三點聲明，本人為此提出異議之訴：」等語
    。
二、按汽車行駛高速公路，應依速限標誌指示，為高速公路交通管制規則第五條所明
    文規定，違反上開規定者，依道路交通管理處罰條例第三十三條第一項規定，處
    汽車駕駛人新台幣（下同）三千元以上六千元以下罰鍰。次按，對於違反道路交
    通管理處罰條例之行為，逕行舉發者，應按已查明之資料填註車牌號碼、車輛種
    類、車主姓名或名稱及地址，並於通知單上方空白處加註逕行舉發之文字後，由
    舉發機關送達被通知人；汽車所有人名稱、地址等如有變更，均應向公路監理機
    關辦理登記；處理違反道路交通管理事件，有關文書送達之程序，依行政程序法
    送達之規定；對於當事人之送達，有應為送達之處所不明者，行政機關得依申請
    ，准為公示送達；有前項所列各款之情形而無人為公示送達之申請者，行政機關
    為避免行政程序遲延，認為有必要時，得依職權命為公示送達。當事人變更其送
    達之處所而不向行政機關陳明，致有第一項之情形者，行政機關得依職權命為公
    示送達，違反道路交通管理事件統一裁罰標準及處理細則第十一條第一項第三款
    、第五條、道路交通安全規則第二十三條第一項、行政程序法第七十八第一項第
    一款、第二、三項，分別定有明文。
三、本件異議人即受處分人甲○○所有車號ＤＨ－七三六六號自用小客車，於民國九
    十二年三月十六日下午二時十七分許，行經國道一號公路二八六公里北向處時，
    為內政部警政署國道公路警察局第四警察隊以照片逕行舉發「速限一○○公里，
    時速一一三公里，超速一三公里，經科學儀器測定」之違規行為，復於九十二年
    五月三日下午二時三分許，行經國道一號公路二七六號南向處時，為內政部警政
    署國道公路警察局第四警察隊以照片逕行舉發「速限一○○公里，時速一三三公
    里，超速三十三公里，經科學儀器測定」之違規行為，而分別填製公警局交字第
    ＺＤ0000000號、ＺＤ0000000號舉發違反道路交通管理事件通知
    單，裁決機關並於九十二年八月五日分別裁決處罰「罰鍰新台幣六千元」、「罰
    鍰新台幣四千元」等情，有前揭舉發違反道路交通管理事件通知單、照片及裁決
    書影本各二件附卷足憑，而異議人甲○○就上開違規超速行駛之事實均無異詞，
    惟以前揭情詞為由聲明異議。經查：異議人甲○○於民國八十五年九月二十八日
    戶籍遷入台北縣板橋市○○路○段二四三號五樓之五，而於八十九年十二月十六
    日遷徙至台北縣樹林市○○路○段四一號四樓，又於九十一年四月二十九日遷徙
    至桃園縣中壢市○○○路二四七巷六號七樓之一，於九十二年五月七日則又遷至
    台北縣樹林市○○路○段四一號四樓，而其所有之ＤＨ－七三六六號自用小車之
    車籍登記地址迄今則係台北縣板橋市○○路○段二四三號五樓之五等情，有桃園
    縣中壢市戶政事務所九十二年九月十五日桃中戶字第○九二○○八七二七號函及
    台北縣板橋市第一戶政事務所九十二年十月十五日北縣板一戶字第○九二○○○
    九三○九號函函送之戶籍資料各一份、車號查詢汽車車籍電腦資料一份在卷可稽
    ，又前揭舉發單位於填製舉發違反道路交通管理事件通知單後，即分別以掛號郵
    寄方式將各舉發違反道路交通管理事件通知單送達至異議人甲○○之車籍登記住
    址「台北縣板橋市○○路○段二四三號五樓之五」，然均因異議人甲○○業已遷
    移新址不明而遭退回，各舉發單位乃依違反道路交通管理事件統一裁罰標準及處
    理細則第五條及行政程序法第七十八條至第八十二條之規定，將前開各舉發違反
    道路交通管理事件通知單辦理公示送達公告，有內政部警政署國道公路警察局第
    四警察隊九十二年六月十日公警國四交字第○九二○○○三五○六號、九十二年
    五月十三日公警國四交字第○九二○○○二六九八號公告各一件（有舉發單退件
    移送清冊一份（皆影本）附卷可稽，如前所述，雖異議人甲○○於九十一年四月
    二十九日遷徙至桃園縣中壢市○○○路二四七巷六號七樓之一，於九十二年五月
    七日則又遷至台北縣樹林市○○路○段四一號四樓，然其既未依道路交通安全規
    則第二十三條規定，向公路監理機關辦理變更登記，則前開舉發違反道路交通管
    理事件通知單依車籍資料所載地址送達而無法寄達於異議人甲○○，自屬有可歸
    責於異議人甲○○之事由，是舉發單位因異議人甲○○遷移新址不明而依違反道
    路交通管理事件統一裁罰標準及處理細則第五條及行政程序法第七十八條至第八
    十二條之規定，分別為公示送達，於法洵屬有據，而公示送達之程式，本即無要
    求至被公示送達人確實已見到該送達內容為必要，僅需符合公示送達要件之法定
    程式，即屬合法，被公示送達人是否已見到該送達內容、是否實際收受該應受送
    達之內容，與公示送達是否發生效力無涉，是以異議人甲○○前述所為辯解，並
    無理由，仍無礙其違反規定事實之認定。此外雖然證人管志杰於九十二年十一月
    十日本院調查時證稱「：違規那兩天我向她（指異議人甲○○）借車（ＤＨ－七
    三六六號自用小客車）去使用，這兩件是我違規超速：」等語，然而異議人甲○
    ○未在應到案日期前到案，並提出實際駕駛之姓名、年籍、住址等資料，致使原
    處分機關無法在法定三個月之期限內另對實際駕駛人進行舉發，是依上開規定，
    即屬可歸責於該汽車所有人，自應對汽車所有人科予處罰。從而，原處分機關以
    本件違規情事明確，分別逕行裁處異議人甲○○「罰鍰新台幣六千元」及「罰鍰
    新台幣四千元」，於法並無違誤或不當之處，異議意旨求為撤銷原裁決，非有理
    由，應予駁回。
據上論斷，應依道路交通管理處罰條例第八十七條第二項，道路交通案件處理辦法第
十九條，裁定如主文。
中      華      民      國    九十二    年    十二    月    二十五    日
                                        臺灣桃園地方法院交通法庭
                                            法  官  林 婷 立
右正本證明與原本無異。
如不服本裁定，應於裁定送達後五日內向本院提出抗告狀。
                                            書記官  楊 鳳 滿
中        華        民        國   九十二   年   十二   月    二十六    日


司法院資訊處製作；財團法人民間司法改革基金會備份。
